臺灣苗栗地方法院小額民事判決　　　　 96年度苗小字第617號
原　　　告　乙○○○
　　　　　　　　　　　　號
訴訟代理人　丙○○
被　　　告　甲○○
　　　　　　　　　　　　4巷1.
上列當事人間請求侵權行為損害賠償事件，本院於民國96年9 月
12日言詞辯論終結，判決如下：
    主      文
被告應給付原告新臺幣壹萬玖仟佰元，及自民國九十六年七月
十一日起至清償日止，按週年利率百分之五計算之利息。
原告其餘之訴駁回。
訴訟費用新臺幣壹仟元由被告負擔十分之三即新臺幣佰元，其
餘新臺幣柒佰元由原告負擔。
本判決原告勝訴部分，得假執行。
    事實及理由
一、原告起訴主張：被告於民國96年3 月23日上午9 時40分許，
    駕駛車牌號碼QG-0467 號自用小貨車，沿台一線由南往北行
    駛，行經苗栗縣通霄鎮五北里台一線136.1 公里處，由南往
    北行駛之內線車道迴轉往南向車道時，疏未注意看清往來車
    輛，即貿然迴轉，致與駕駛原告所有車牌號碼6H-8987 號自
    用小客車之訴外人丙○○發生碰撞，造成原告所有車輛嚴重
    受損，其因此支出修復費用新臺幣（下同）60,000元；而車
    禍發生後，原告多次與被告協調，被告均表示其無過失，原
    告為此申請車禍鑑定，支出鑑定費用3,000 元，並因多此請
    假與被告協調而造成工作損失5,000 元，為此依據侵權行為
    之法律關係，提起本件訴訟等語。並聲明：被告應給付原告
    68,000元，及自起訴狀繕本送達被告翌日起至清償日止，按
    週年利率百分之5 計算之利息。
二、被告則以：伊是迴轉過後，訴外人丙○○才由後追撞上伊駕
    駛之車輛，伊並沒有過失，不需要賠償原告等語置辯。並聲
    明：原告之訴駁回。
三、原告主張之事實，業據其提出與所述相符之臺灣省竹苗區車
    輛行車事故鑑定委員會鑑定意見書、行車執照、估價單、車
    輛受損照片12張等件為證，且經本院依職權向苗栗縣警察局
    通霄分局調取道路交通事故現場圖、道路交通事故調查報告
    表、調查筆錄、現場照片等件在卷可參，被告雖以前詞抗辯
    ，惟按汽車迴車前，應暫停並顯示左轉燈光或手勢，看清無
    來往車輛，並注意行人通過，始得迴轉，道路交通安全規則
    第106 條第1 項第5 款定有明文。被告駕車自應注意上述道
    路交通安全規定，且依當時情狀，又無不能注意之情形，竟
    疏不注意為之，以致肇事造成原告所有之汽車受損，被告應
    有過失，且本件車禍事故，經送臺灣省竹苗區車輛行車事故
    鑑定委員會鑑定結果，亦認：被告駕駛自小貨車行經號誌管
    制路口迴轉車未讓對向直行車先行為肇事主因，訴外人丙○
    ○駕駛自小客車行經號誌管制路口，超速行駛且未注意車前
    狀況為肇事次因，有該委員會96年6 月25日竹苗鑑字第9602
    59字第0965302150號函所附鑑定意見書在卷可憑，則被告就
    本件車禍事故之發生，應有過失，足以認定。再原告所有之
    車輛確因本件車禍而受損，則被告過失駕車肇事行為，與原
    告車輛受損結果間，自具有相當因果關係。
四、又按因故意或過失，不法侵害他人之權利者，負損害賠償責
    任；復按不法毀損他人之物者，應向被害人賠償其物因毀損
    所減少之價值，民法第184 條第1 項前段及第196 條分別定
    有明文。被告駕駛自小貨車途經本件肇事地點，既未遵守前
    開規定，而與系爭汽車發生碰撞，致系爭汽車受損，是被告
    顯然已過失不法毀損原告之車輛，揆諸上開規定，被告自應
    負侵權行為損害賠償責任。玆就原告請求之各項賠償金額審
    酌如下：
　1.汽車修理費用部分：按民法第196 條所謂請求賠償物被毀損
    所減少之價額，得以修復費用為估定標準，但以必要者為限
    ，例如修理材料以新品換舊品，應予折舊（參見最高法院77
    年度第9 次民事庭會議決議）。經查，系爭車輛經被告撞損
    後現已修復，原告為此共支出修復費用包含零件費用37,000
    元（原為46,750元，優惠折扣後為37,000元）、工資費用23
    ,000 元 （原為29,000元，優惠折扣後為23,000元），總計
    為60,000元等情，有國順汽車修配廠估價單（收費明細）在
    卷可佐，被告對此亦不爭執，經本院審酌估價單上所列項目
    與系爭車輛損害情形對照觀之，尚屬相當。然系爭車輛係於
    2001年1 月出廠，有原告提出系爭車輛行車執照1 份在卷可
    憑，至本件車禍發生車輛受損日96年3 月23日，已使用6 年
    2 月餘，原告所花費之修復費用中，材料部分既係以新零件
    更換損壞之舊零件，則原告以修理費作為損害賠償之依據時
    ，自應將零件折舊部分予以扣除始屬合理。再依行政院所頒
    固定資產耐用年數表及固定資產折舊率表之規定，系爭車輛
    耐用年數為5 年，原告上開車輛使用年數已超過耐用年數，
    但於本件車禍發生時仍正常使用中，足見該車之零件應仍在
    固定資產耐用年限，方可繼續使用，難認其零件已無殘餘價
    值，如超過耐用年限之部分仍依定率遞減法繼續予以折舊，
    則與固定資產耐用年限所設之規定不符。故參酌營利事業所
    得稅結算申報查核準則第95條前段所定「營利事業折舊性資
    產，於耐用年限屆滿仍繼續使用者，其殘值得自行預估可使
    用年數並重新估計殘值後，按原提列方式計提折舊」，又所
    得稅法第51條：「固定資產之折舊方法，以採用平均法、定
    率遞減法或工作時間法為準則。上項方法之採用及變換，準
    用第44條第3 項之規定；其未經申請者，視為採用平均法」
    及該法施行細則第48條第1 款「固定資產之折舊方法，採平
    均法者以固定資產成本減除殘價後之餘額，按固定資產耐用
    年數表規定之耐用年數平均分攤，計算其每期折舊額」之規
    定，本院認採用「平均法」計算其最後1 年折舊後之殘值作
    為上開車輛之殘餘價值應屬合理，經核汽車修護估價單所示
    ，其中零件材料之支出計為37,000元，依前揭平均法計算其
    折舊後零件之殘餘價值為6,167 元（計算式：37,000元/（
    5+1） ＝6,167 元，元以下四捨五入，即舊零件更換時之殘
    存價值），而非零件材料即工資部分為23,000元，自無需依
    資產耐用年限予以折舊。是原告得向被告請求系爭車輛因本
    件交通事故所支出之修理費用為29,167元（計算式：6,167
    元+23,000元 ＝29,167元）。
  2.請假損失部分：原告未能舉證證明其因本件交通事故造成車
    輛受損期間，有何因無法使用交通工具，而造成之工作損失
    ，其此部分之請求，自屬無據。
  3.鑑定費用部分：原告主張其因本件交通事故共支出3,000 元
    鑑定費用之事實，業據其提出臺灣省政府自行收納款項統一
    收據及臺灣省竹苗區車輛行車事故鑑定委員會鑑定意見書各
    1 份為證，可信為真；查此部分為原告證明本件肇事責任歸
    屬所支出之費用，屬必要費用，是原告此部分之請求，應屬
    有據。
五、復按損害之發生或擴大，被害人與有過失者，法院得減輕賠
    償金額，或免除之；前項之規定於被害人之代理人或使用人
    與有過失者，準用之；民法第217 條第1 項、第3 項定有明
    文。經查，按汽車行駛時，駕駛人應注意車前狀況，並隨時
    採取必要之安全措施；行車速度，依速限標誌或標線之規定
    ，道路交通安全規則第94條第3 項、第93條第1 項前段分別
    規定甚明。本件訴外人丙○○為汽車駕駛人，對於上開道路
    交通安全規則應有認識，且為其應注意之事項，而肇事當時
    係天候晴朗、日間自然光線、柏油路面、視距良好、四岔路
    口、速限60公里，有前開道路交通事故調查報告表可考，據
    此判斷，肇事時訴外人丙○○客觀上尚無不能注意之情狀。
    且觀諸訴外人丙○○之警訊調查筆錄，其自稱於車禍發生當
    時之時速為60至70公里，足見其未依速限規定行駛，致與被
    告之車輛發生碰撞，訴外人丙○○亦有違前開規定之注意義
    務，顯有過失，而前揭臺灣省竹苗區車輛行車事故鑑定委員
    會鑑定報告亦同此認定，並認定訴外人丙○○為肇事次因，
    有上開鑑定意見書1 份在卷可憑，而訴外人丙○○既為駕駛
    系爭車輛之人，自為原告之使用人，依前開規定及說明，其
    與有過失，本院亦應減輕被告之賠償金額。本院爰審酌被告
    所駕駛車輛之過失情節較為嚴重，而原告之自用小客車雖有
    未注意車前狀況及超速行駛之情事，然違規情節較輕，因認
    被告應負六成之過失責任，訴外人丙○○應負四成之過失責
    任，方屬公允，爰依前揭過失相抵之原則，減輕被告四成之
    賠償責任，依此計算，本件被告應賠償原告金額為19,300元
    （計算式：32,167元×0.6 ＝19,300元，元以下四捨五入）
    。
六、末按給付無確定期限者，債務人於債權人得請求給付時，經
    其催告而未為給付，自受催告時起，負遲延責任。其經債權
    人起訴而送達訴狀，或依督促程序送達支付命令，或為其他
    相類之行為者，與催告有同一之效力；民法第229 條第2項
    定有明文；又遲延之債務，以支付金錢為標的者，債權人得
    請求依法定利率計算之遲延利息。但約定利率較高者，仍從
    其約定利率；而應付利息之債務，其利率未經約定，亦無法
    律可據者，週年利率為百分之5 ；亦為同法第233 條第1項
    及第203 條所明定。查本件原告請求被告應給付之金額，並
    未定有給付之期限，且未約定利率，則原告請求自起訴狀繕
    本送達被告之翌日起，按週年利率百分之5 計算之利息，並
    未逾上開規定之範圍，自無不合；又原告之起訴狀繕本係於
    96年7 月10日送達被告，則原告請求被告給付自96年7 月11
    日起至清償日止，按週年利率百分之5 計算之利息，洵屬正
    當。
七、綜上所述，原告因被告過失行為不法行為，造成其所有系爭
    汽車損壞，得依據侵權行為之法律關係，向被告請求之損害
    賠償金額為19,300元，及自96年7 月11日起至清償日止，按
    週年利率百分之5 計算之利息，為有理由；逾此部分之請求
    ，即非正當，應予駁回。
八、本件為訴訟標的金額在10萬元以下之小額訴訟所為被告部分
    敗訴之判決，依民事訴訟法第436 條之20規定，就原告勝訴
    部分，應依職權宣告假執行。並依同法第436 條之19規定確
    定訴訟費用額1,000 元（即裁判費），依比率由被告負擔30
    0 元，其餘由原告負擔。
九、據上論結，本件原告之訴一部分有理由，一部分無理由，依
    民事訴訟法第436 條之23、第436 條第2 項、第79條、第43
    6 條之19第1 項、第436 條之20，判決如主文。
中　　華　　民　　國　　96　　年　　9 　　月　　26　　日
                  臺灣苗栗地方法院苗栗簡易庭
                          法　官　林佩儒
以上為正本係照原本作成。
如不服本判決，應於送達後20日內，以判決違背法令為理由，向
本院提出上訴狀並表明上訴理由（上訴理由應表明一、原判決所
違背之法令及其具體內容；二、依訴訟資料可認為原判決有違背
法令之具體事實），如於本判決宣示後送達前提起上訴者，應於
判決送達後廿日內補提上訴理由書（須附繕本）。
                          書記官　葉俊宏
中　　華　　民　　國　　96　　年　　9 　　月　　26　　日
